臺灣臺南地方法院刑事判決　　　　　　　　　　　　　九十年度交易字第四四一號
　　公　訴　人　臺灣臺南地方法院檢察署檢察官
　　被　　　告　乙○○
右列被告因過失傷害案件，經檢察官提起公訴（九十年度偵字第二二二四號），本院
判決如左：
    主  文
乙○○因過失傷害人，處拘役伍拾日，如易科罰金，以參佰元折算壹日。緩刑貳年。
    事  實
一、乙○○於民國八十九年十月二十五日下午，駕駛車牌號碼ＡＶＩ—八三九號重型
    機車，沿台南縣麻豆鎮○○路，由西往東方向行駛，而於同日下午七時二十分許
    （起訴書誤載為十九時許），途經該路五十六號前時，理應注意汽車行駛時，駕
    駛人應注意車前狀況，並隨時採取必要之安全措施，而依當時天候晴朗、夜間有
    照明、路面乾燥無缺陷、道路上未有任何障礙物、視距復屬良好等情形以觀，客
    觀上亦無不能注意之情事，其竟為超越在前併行之腳踏車，而疏於注意車前狀況
    ，以致不慎撞及正自前述地點，由南往北方向，亦疏未注意左右有無來車，即貿
    然徒步穿越馬路之行人甲○○，並造成甲○○倒地而受有左股骨粗隆骨折及左手
    肘擦傷等傷害。
二、案經甲○○訴由台南縣警察局麻豆分局報告臺灣臺南地方法院檢察署檢察官偵查
    起訴。
    理  由
一、被告乙○○雖坦承有於右述時、地，騎機車撞及徒步穿越馬路之告訴人甲○○，
    並致告訴人受傷等事實，然矢口否認有何過失傷害之犯行，辯稱：其係依規定行
    駛，後因前方併行之二部腳踏車速度太慢，才會在經過肇事地點時超越腳踏車，
    而告訴人則在其超車時突然穿越馬路，致其見狀已避煞不及，才發生本件車禍，
    其並無過失云云。
二、經查，前開犯罪事實，業據告訴人甲○○於警訊時及偵審中指訴甚詳，又其因本
    件車禍，而受有如事實欄所載等傷害，復有財團法人臺灣基督長老教會新樓醫院
    麻豆分院新字第０一００五０號診斷證明書一紙附卷可參。其次，本件被告乙○
    ○既係於肇事前，欲超越在其機車前方併行之兩部腳踏車，則其對於超越時之車
    前一切狀況，本應更加用心注意，且其對於超越後可能發生之突發狀況，亦應較
    一般無其他車輛在前行駛之狀況下，事先更有預為防範之心理準備，故其超越在
    前行駛之腳踏車，而看見告訴人穿越馬路時，竟然已經不及避煞，顯見其於肇事
    當時並未完全盡其注意車前狀況之駕駛義務。況被告於肇事當時所超越之車輛僅
    係兩輛腳踏車，而非廂型式之客貨車或其他大型車輛，衡情應無完全阻擋其右側
    前方視線之理，假若其能積極加強注意車前狀況，則其應可事先看見告訴人正由
    腳踏車前方穿越馬路，而不至於全然不知告訴人正有在其前方穿越馬路之行為。
    因之，被告於肇事當時，確有未注意車前狀況之疏失，應無疑義。
三、按汽車行駛時，駕駛人應注意車前狀況，並隨時採取必要之安全措施，道路交通
    安全規則第九十四條第三項定有明文，本件被告乙○○騎機車於道路上行駛，理
    應注意上開道路交通安全規則，而案發當時天候晴朗、夜間有照明、路面乾燥無
    缺陷、道路上未有任何障礙物、視距復屬良好等情，則有台南縣警察局道路交通
    事故調查報告表載明可考，據此判斷，客觀上亦無不能注意之情事，其竟疏於注
    意車前狀況，以致看見告訴人甲○○穿越馬路時，業已避煞不及而撞及告訴人，
    是被告之前述駕駛行為，顯有過失。
四、況本件經送台灣省台南區行車事故鑑定委員會鑑定結果，亦持相同見解，有該委
    員會九十年十一月五日南鑑字第九０一三０四號函及所附之鑑定意見書一份在卷
    可參，此結果更加證明被告乙○○駕車肇事致告訴人甲○○受傷之行為，確有過
    失無疑。另告訴人之穿越馬路未注意有無來往車輛之行為（參照道路交通安全規
    則第一百三十四條第五款），亦係本件車禍肇事之主因，雖有前述鑑定意見書載
    明可憑，然被告之上述過失，既與告訴人之過失，併合而為本件車禍之肇事原因
    ，則告訴人之過失，或可供為被告量刑時之斟酌，但被告之刑責，則不能因此相
    抵而獲得減免。綜上所述，足見被告前述所辯，應係犯後卸責之詞，尚難採信。
五、再者，證人即當日騎機車跟在被告乙○○後面之蔡宏鑫，於本院調查時曾到庭具
    結證稱：本件車禍發生前，其與被告係騎在快車道之外側，而於超越前方之腳踏
    車時發生車禍，肇事當時告訴人甲○○尚未過道路中心線，但已靠近中心線，而
    被告之機車亦係靠中心線附近等語（本院九十一年三月一日訊問筆錄參照），基
    此可見，肇事當時被告之機車，雖已甚為靠近道路中心線，但並未跨越道路中心
    線至對向車道中。至另一證人即當日在告訴人之前，而與告訴人一同穿越馬路之
    蘇恩惠，雖於本院審理時具結證述：其係聽到碰撞聲才回頭看，當時告訴人已過
    中心線，而倒在被告行向之對向車道中心線中間等情（參見本院九十一年三月二
    十二日審判筆錄），而可知悉告訴人遭受撞擊後，係倒於被告行向之對向車道內
    ，然證人蘇恩惠亦證稱：肇事車輛則停在道路中央等語（同上開審判筆錄參照）
    ，是被告所騎機車肇事後之位置，應尚未完全跨越道路中心線，而進入對向車道
    。據上所述，本件車禍最可能之發生經過，應係被告騎機車因超越前方腳踏車之
    故，而偏向道路中心線行駛，此時告訴人則係穿越馬路至道路中心線附近，之後
    被告因超越前車，而疏未注意車前狀況，以致在道路中心線附近撞及告訴人，告
    訴人隨即因機車之撞擊力作用下，而倒向對向車道之中心線附近。從而，本件尚
    難僅以告訴人倒地之位置，係位於被告行向之對向車道內，即遽然推論被告於肇
    事當時，業將機車跨越道路中心線，而撞及已通過道路中心線之告訴人，故就本
    件車禍之發生而言，被告經查應僅有超越前車時未注意車前狀況之過失，而無積
    極證據足以證明被告尚有跨越道路中心線行駛之其他疏失，附此敘明。
六、末查，本件告訴人甲○○係因此次車禍，而受有如事實欄所載之傷害，故被告乙
    ○○之過失駕車行為，與告訴人所受之傷害結果間，具有相當因果關係，復屬顯
    然。此外，尚有交通事故現場照片二張在卷可考，是本件事證已甚明確，被告之
    過失傷害犯行，應可認定。
七、核被告乙○○所為，係犯刑法第二百八十四條第一項前段之普通過失傷害罪。本
    院審酌被告之生活狀況、品行、智識程度、犯罪後之態度、犯罪所生之危險或損
    害，以及告訴人甲○○因本件車禍所受之傷勢，雖非輕微，然如前述，告訴人穿
    越馬路，未注意有無左右來車，係本件車禍之肇事主因，故被告之過失程度，經
    核尚非嚴重等一切情狀，量處如主文所示之刑，並諭知易科罰金之折算標準。又
    被告前未曾受有期徒刑以上刑之宣告，有臺灣高等法院被告全國前案紀錄表一紙
    在卷可按，其因過失致犯本罪，而經此教訓，當知謹慎，應無再次犯罪之疑慮，
    且被告現係致遠管理學院之在學學生，復有該學院之學生證影本一份附卷可參，
    本院認所宣告之刑，以暫不執行為適當，併諭知緩刑二年，以勵自新。
據上論斷，應依刑事訴訟法第二百九十九條第一項前段，刑法第二百八十四條第一項
前段、第四十一條第一項前段、第七十四條第一款，罰金罰鍰提高標準條例第一條前
段、第二條，判決如主文。
中    華    民    國      九十一      年       四      月        四     日
                              臺灣臺南地方法院交通法庭
                                  法  官    陳  志  成
右正本證明與原本無異
如不服本判決應於送達後十日內向本院提出上訴狀
          書記官    彭  建  山
中    華    民    國       九十一     年       四      月        八     日
附錄本案論罪科刑法條全文：
刑法第二百八十四條第一項（普通過失傷害罪）
因過失傷害人者，處六月以下有期徒刑、拘役或五百元以下罰金，致重傷者，處一年
以下有期徒刑、拘役或五百元以下罰金。
